【裁判字號】    95,訴,2875
【裁判日期】    951101
【裁判案由】    毒品危害防制條例
【裁判全文】
臺灣高雄地方法院刑事判決              95年度訴字第2875號
公  訴  人  臺灣高雄地方法院檢察署檢察官
被      告  甲○○
                    （另案於臺灣高雄女子監獄執行中）
上列被告因毒品危害防制條例案件，經檢察官提起公訴（95年度
毒偵字第5764號），被告於準備程序中就被訴事實為有罪之陳述
，經告以簡式審判之旨，本院合議庭裁定由受命法官獨任進行簡
式審判程序，判決如下：
    主  文
甲○○施用第一級毒品，處有期徒刑柒月，扣案之海洛因壹包（
淨重零點零捌公克）沒收銷燬。
    事  實
一、甲○○前因施用毒品案件，經依臺灣高雄少年法院以92 年
    度少調字第283 號裁定執行觀察、勒戒後，認無繼續施用傾
    向，而於92年07月24日觀察、勒戒執行完畢釋放，詎仍不思
    戒除毒癮，於前開觀察勒戒執行完畢後5 年內復基於施用第
    一級毒品海洛因之犯意，自95年6 月中旬起至同年7 月6 日
    14時40分許回溯24小時內某時止，在高雄市小港區○○○路
    5 之1 號之住處或位於高雄縣林園鄉之上班地點，持續施用
    第一級毒品海洛因多次。嗣於95年7 月6 日中午12時50分許
    ，經警在高雄市○○區○○里○○○路、龍鳳路口查獲，並
    扣得第一級毒品海洛因1 包（淨重0.08公克）及其友人所有
    暫置於其背包內之針筒2 支。
二、案經高雄市政府警察局小港分局移送臺灣高雄地方法院檢察
    署檢察官偵查起訴。
    理  由
一、被告甲○○前因施用毒品案件，經依臺灣高雄少年法院以92
    年度少調字第283 號裁定執行觀察、勒戒，認無繼續施用傾
    向，於92年07月24日觀察、勒戒執行完畢釋放，有臺灣高等
    法院被告前案記錄表在卷可稽，其於5 年內再度施用毒品，
    已合於毒品危害防制條例第23條第2 項之規定，應依法論科
    。又本件被告所犯為死刑、無期徒刑或最輕本刑為3 年以上
    有期徒刑以外之罪，其於準備程序中就被訴事實為有罪之陳
    述，經法官告知簡式審判程序之旨，並聽取公訴人之意見後
    ，依刑事訴訟法第273 條之1 第1 項規定，裁定由受命法官
    獨任進行簡式審判程序，合先敘明。
二、訊據被告對上開犯行均坦承不諱，被告之尿液經具備鑑定尿
    液中毒品反應專業能力之高雄市立凱旋醫院檢驗後，呈嗎啡
    陽性反應，有該院95年7 月17日濫用藥物尿液檢驗報告可資
    參照。而人體施用第一級毒品海洛因後，可於2 至4 天內自
    尿液驗出嗎啡之醫學經驗，亦經行政院衛管制藥品管理局91
    年10月3 日管檢字第110436號函文釋示明確，顯見被告確有
    施用第一級毒品海洛因之犯行無疑。扣案之白色粉末1 包經
    法務部調查局鑑定結果，確認係海洛因無訛，有該局95年8
    月10日調科壹字第220023919 號鑑定通知書在卷可稽，更足
    佐證被告施用海洛因之犯行。綜上所述，被告出於任意性之
    自白與事實相符，從而本件事證明確，被告犯行已堪認定。
三、按刑事法若干犯罪行為態樣，本質上原具有反覆、延續實行
    之特徵，立法時既予特別歸類，定為犯罪構成要件之行為要
    素，則行為人基於概括之犯意，在密切接近之一定時、地持
    續實行之複次行為，倘依社會通念，於客觀上認為符合一個
    反覆、延續性之行為觀念者，於刑法評價上，即應僅成立一
    罪，有最高法院95年度台上字第1079號判決可資參照。蓋此
    種犯罪，只需包括論以一罪，已足以評價其不法內涵，無須
    另論以數罪，此即學理上所稱「集合犯」。而施用毒品具成
    癮性，甚難戒斷，施用者為追求快感並避免毒癮發作之痛苦
    ，須持續、密接施用毒品以解癮，是施用毒品行為，本質上
    具有反覆實施之特性，而多次施用毒品之犯行，社會通念亦
    認為客觀上符合一個反覆、延續性之行為觀念。又被告前經
    觀察、勒戒，已如前述，其於勒戒完畢後仍為本件多次施用
    毒品犯行，顯已具成癮之病患人格特質，主觀上當有不斷施
    用之犯意。綜上所述，被告犯行已符合集合犯之要件，揆諸
    上開說明，應認僅成立一罪。末按本件以集合犯論處，雖與
    先前實務見解認係成立連續犯不同，然此僅屬法律見解之變
    更，與新舊法比較無涉，附此敘明。
四、核被告所為，係犯毒品危害防制條例第10條第1 項之施用第
    一級毒品罪，其持有毒品之低度行為應為施用毒品之高度行
    為所吸收，不另論罪。被告先後多次犯行為集合犯，已如前
    述，應包括地論以1 罪。爰審酌被告施用毒品，觀察勒戒不
    起訴處分後猶不知悔悟，犯罪之動機、目的、施用期間、次
    數、所生身心之危害，犯罪後之態度等一切情狀，量處如主
    文所示之刑。末查扣案之海洛因1 包（淨重0.08公克）為第
    一級毒品，依毒品危害防治條例第18條第1 項前段，無論何
    人所有均應宣告沒收銷燬。另扣案之注射針筒2 支並無證據
    證明為被告所有，亦無證據證明有毒品殘留，自無須併予沒
    收，附此敘明。
據上論斷，應依刑事訴訟法第273 條之1 第1 項、第299 條第1
項前段，毒品危害防制條例第10條第1 項、第18條第1 項前段，
判決如主文。
本案經檢察官乙○○到庭執行職務。
中    華    民    國    95    年    11    月    1    日
                  刑事第九庭    法  官   王奕勛
以上正本證明與原本無異。
如不服本判決，應於收受送達後10日內向本院提出上訴書狀。
中    華    民    國    95    年    11    月    1    日
                                書記官   陳心儀
毒品危害防制條例第10條
施用第一級毒品者，處 6 月以上 5 年以下有期徒刑。
施用第二級毒品者，處 3 年以下有期徒刑。


司法院資訊處製作；財團法人民間司法改革基金會備份。
